臺灣臺南地方法院刑事判決　　　　　　　　　　　　　九十一年度易緝字第九八號
　　公　訴　人　臺灣台南地方法院檢察署檢察官
　　被　　　告　丙○○
右列被告因重利案件，經檢察官提起公訴（八十五年度偵字第一二七八三號），本院
判決如左：
    主  文
丙○○無罪。
    理  由
一、公訴意旨略以：丙○○於民國八十五年六月間，乘甲○○急迫之際，貸以新台幣
    （下同）五萬元予甲○○，利息為月息六十分，而取得與原本顯不相當之重利，
    嗣因甲○○不堪利息負擔，而拖欠上開借款，丙○○即夥同不詳姓名男子二人於
    八十五年十月二十四日下午四時五十分許，在台南市○○路國花大樓前見到甲○○，丙○○即夥同不詳姓名男子二人強押甲○○上車，前往台南市五期重劃區商
    談債務，並持球棒毆打甲○○，以此方法再強制前往其兄住處，最後到台南市○○路○段十五號南榮汽車修配廠商談債務，使甲○○行無義務之事，嗣經警查獲
    ，扣得本票一紙。因認被告涉有刑法第三百四十四條重利罪、第三百零四條第一
    項之強制罪嫌云云。
二、按犯罪事實應依證據認定之，無證據不得推定其犯罪事實；又不能證明被告犯罪
    者，即應諭知無罪之判決，刑事訴訟法第一百五十四條、第三百零一條第一項分
    別定有明文。就此，歷來最高法院於諸多判例中進一步加以闡釋，如廿九年上字
    第三一０五號判例稱：「刑事訴訟法上所謂認定犯罪事實之證據，係指足以認定
    被告確有犯罪行為之積極證據而言，該項證據自須適合於被告犯罪事實之認定，
    始得採為斷罪資料」；卅年上字第四八二號判例稱：「事實審法院對於證據之取
    捨，依法雖有自由判斷之權，然積極證據不足證明犯罪事實時，被告之抗辯或反
    證縱屬虛偽，仍不能以此資為積極證據應予採信之理由」；卅年上字第八一六號
    判例稱：「認定不利於被告之事實，須依積極證據，茍積極證據不足為不利於被
    告事實之認定時，即應為有利於被告之認定，更不必有何有利之證據」；四十年
    台上字第八六號判例稱：「事實之認定，應憑證據，如未能發現相當證據，或證
    據不足以證明，自不能以推測或擬制之方法，以為裁判基礎」；又按告訴人指訴
    之證據力，最高法院五十二年台上字第一三００號判例稱：「告訴人之告訴，係
    以使被告受刑事追訴為目的，是其陳述是否與事實相符，仍應調查其他證據以資
    審認」；同院卅二年上字第六五七號判例稱：「被害人所述被害情形如無瑕疵可
    指，而就其他方面調查又與事實相符，則其供述未始不足據為判決之基礎」；同
    院六十一年台上字第三０九九號判例稱：「被害人之陳述如無瑕疵，且就其他方
    面調查又與事實相符，固足採為科刑之基礎，倘其陳述尚有瑕疵，則在未究明前
    ，遽採為論罪科刑之根據，即難認為適法」。綜合上開規定暨判例意旨可知，告
    訴人之指訴必須在無瑕疵，且復有其他積極適合之證據可證明其指訴與事實相符
    時始得採取；倘無積極適合之證據可證明犯罪事實時，即使被告無法提出有利之
    證據，或被告之辯解為虛偽者，仍應認定被告並無告訴人所指訴之犯罪事實。
三、訊之被告丙○○對於扣案本票面額八萬零九百八十六元係甲○○簽發給其資為貸
    款借據之事實，固然供承不諱，堅決否認有重利及強制罪之犯行，辯稱：告訴人
    甲○○先後向我借了七、八萬元左右一直都沒有還，八十五年十月二十四日下午
    四點多，在台南市○○路國花大樓前，看到甲○○，我固然有下車問甲○○上開
    款項何時歸還，他表示目前無錢歸還，當天係我開車，他自己主動表示要跟我去
    五期重劃區那裡談論解決債務問題，所以我就開車載他到五期那邊向他的朋友「
    阿達」解釋債務問題。我與我的朋友沒有毆打他，是甲○○的朋友綽號「白目」
    （台語）的成年男子打他的，證人丁○○、乙○○都可以作證等語。本院依職權
    訊問證人丁○○到庭供稱：八十五年十月二十四日下午一點丙○○及甲○○有到
    我的汽車修配廠，他們在談借錢及還錢的事情，我沒有看到甲○○有被丙○○強
    押限制行動之事，他們只在我店裡討論如何償還債務的問題等語。證人乙○○於
    本院結證供稱：八十五年十月二十四日下午一點，因為甲○○之前向丙○○借錢
    一直沒有還，恰好被丙○○遇到，甲○○才與丙○○一起到丁○○所經營的南榮
    汽車修理廠協調債務解決的問題，丙○○並不是強押甲○○去的。丙○○也沒有
    限制甲○○的自由，當時甲○○、丙○○、我還有丁○○並一起在場泡茶，我有
    聽到甲○○談到向丙○○借錢的事情並約定何時要還錢，並沒有談到利息的事情
    等語。查證人丁○○、乙○○於偵查中亦均供稱：沒有看到甲○○被強押及被丙○○等人毆打之情事（參見八十五年偵字第一二七八三號第十五頁）。又告訴人
    甲○○經本院多次合法傳喚均不到庭應訊陳述，其於偵查中亦從未出庭指訴被告
    有上揭犯行，依上揭「理由二」之說明，自難徒憑其於警訊中之指訴，遽認被告
    涉有重利及強制罪，此外，復查無其他積極證據證明被告確有重利及強制罪之犯
    行，爰依法諭知被告無罪。
據上論斷，應依刑事訴訟法第三百零一條第一項，判決如主文。
本案經檢察官吳岳輝到庭執行職務。
中      華      民      國    九十一    年     十二     月    二十四    日
  臺灣臺南地方法院刑事第三庭
                                     法  官   陳  忠  鎣
右正本證明與原本無異
如不服本判決應於送達後十日內向本院提出上訴狀（應附繕本）
                                     書記官   吳  信  助
中      華      民      國    九十一    年     十二     月    二十四    日
